【裁判字號】    98,審訴,3166
【裁判日期】    981015
【裁判案由】    毒品危害防制條例
【裁判全文】
臺灣高雄地方法院刑事判決           98年度審訴字第3166號
公  訴  人  臺灣高雄地方法院檢察署檢察官
被      告  甲○○
上列被告因毒品危害防制條例案件，經檢察官提起公訴（98年度
毒偵字第3568號），嗣因被告就被訴事實為有罪之陳述，經本院
合議庭裁定由受命法官獨任依簡式審判程序審理，本院判決如下
：
    主  文
甲○○施用第一級毒品，累犯，處有期徒刑拾月。扣案之第一級
毒品海洛因貳包（合計淨重貳點伍捌公克、空包裝總重壹點零
公克），均沒收銷燬之；扣案之注射針筒貳拾貳支，均沒收。
    事  實
一、甲○○前曾於民國87年間，因施用毒品案件，經法院裁定送
    觀察、勒戒後，認無繼續施用毒品之傾向，於87年12月22日
    觀察勒戒執行完畢釋放，由臺灣高雄地方法院檢察署檢察官
    以87年度偵字第26384號為不起訴處分確定。又因施用毒品
    案件，經本院以88年度毒聲字第2615號裁定送觀察、勒戒後
    ，認有繼續施用毒品之傾向，由本院以88年度毒聲字第7453
    號裁定令入戒治處所施以強制戒治，該案並經本院以88年度
    訴字第2080號判處有期徒刑10月確定，於91年1月15日執行
    完畢。復因施用毒品案件，分別經臺灣高等法院高雄分院以
    95年度上訴字第584號及本院以95年度訴字第2084號判處有
    期徒刑1年1月、4月、1年確定，經本院以96年度聲減字第
    2047號裁定減刑定應執行刑為有期徒刑1年1月確定，又因施
    用毒品案件，經本院以96年度訴字第505號判處有期徒刑9月
    確定，嗣經裁定減刑為有期徒刑4月又15日，上開兩案接續
    執行，於96年11月15日縮短刑期假釋出獄，並於96年12月23
    日假釋期滿未經撤銷而執行完畢（構成累犯）。詎甲○○不
    知悔改，竟基於施用第一級毒品海洛因之犯意，於98年6月4
    日21時許，在其位於高雄市前鎮區○○○街182號住處內，
    以針筒注射之方式，施用第一級毒品海洛因1次。嗣於98年6
    月5日10時20分許，為警持搜索票在甲○○之女性友人歐虹
    儀位於高雄市○鎮區○○路660號4樓住處查獲，並當場扣得
    第一級毒品海洛因2包（合計淨重2.58公克、空包裝總重
    1.30公克），及甲○○所有預備供其施用第一級毒品海洛因
    所用之注射針筒22支，並徵得其同意採尿送驗，結果呈嗎啡
    、可待因陽性反應，始悉上情。
二、案經高雄市政府警察局前鎮分局移送臺灣高雄地方法院檢察
    署檢察官偵查起訴。
    理  由
一、按本件被告甲○○所犯係死刑、無期徒刑、最輕本刑為3年
    以上有期徒刑以外之罪，其於準備程序就前揭被訴事實為有
    罪之陳述，經受命法官告知簡式審判程序之旨，並聽取其與
    公訴人之意見後，本院認無不得或不宜改依簡式審判程序進
    行之處，爰依刑事訴訟法第273條之1第1項規定，裁定本件
    由受命法官獨任進行簡式審判程序，合先敘明。
二、被告甲○○上揭施用第一級毒品之事實，已據其於警詢、偵
    查及本院審理中坦承不諱，且其於查獲時為警所採驗之尿液
    ，經送往高雄市立凱旋醫院以GC /MS方法（氣相層析/質譜
    儀法）檢驗，結果確呈第一級毒品海洛因代謝後之嗎啡及可
    待因等陽性反應，此有高雄市立凱旋醫院98年6月19日濫用
    藥物尿液檢驗報告、高雄市政府警察局前鎮分局查獲毒品案
    件犯罪嫌疑人姓名對照表（檢體編號I-192）各1份附卷可稽
    ，另扣案之白色粉末2包，確係第一級毒品海洛因（合計淨
    重貳點伍捌公克、空包裝總重壹點零公克），此亦有法務
    部調查局98年6月29日濫用藥物成品檢驗鑑定書在卷可參，
    足認被告上開自白核與事實相符。又被告曾受如事實欄所載
    之觀察、勒戒處分執行完畢釋放後5年內，再犯施用毒品罪
    而經依法追訴處罰完畢等事實，亦有卷附本院院內索引卡紀
    錄表報表、臺灣高等法院被告前案紀錄表各1份在卷可按。
    按毒品危害防制條例第20條、第23條於93年1月9日修正施行
    後，將施用毒品之刑事處遇程序，區分為「初犯」及「五年
    內再犯」、「五年後再犯」3種，其立法理由謂：「初犯」
    經觀察、勒戒或強制戒治執行完畢釋放後，「五年內再犯」
    者，因其再犯率甚高，原實施之觀察、勒戒及強制戒治既已
    無法收其實效，爰依法追訴或裁定交付審理。至於經觀察、
    勒戒或強制戒治執行完畢釋放後，「五年後再犯」者，前所
    實施之觀察、勒戒或強制戒治已足以遮斷其施用毒品之毒癮
    ，為期自新及協助其斷除毒癮，仍適用「初犯」規定，先經
    觀察、勒戒或強制戒治之程序。從而依修正後之規定，僅限
    於「初犯」及「五年後再犯」二種情形，始應先經觀察、勒
    戒或強制戒治程序。倘被告於5年內已再犯，經依法追訴處
    罰，縱其第3次再度施用毒品之時間，在初犯經觀察、勒戒
    或強制戒治執行完畢釋放5年以後，已不合於「五年後再犯
    」之規定，且因已於「五年內再犯」，顯見其再犯率甚高，
    原實施觀察、勒戒或強制戒治，已無法收其實效，即應依該
    條例第10條處罰（最高法院95年第7次刑事庭會議決議參照
    ）。從而，被告於前開初犯觀察、勒戒及強制戒治處分執行
    完畢釋放後「五年內再犯」施用毒品罪，並經依法追訴處罰
    完畢，而本件被告再度施用毒品罪，已不合於「五年後再犯
    」之規定，揆諸前揭說明即應依毒品危害防制條例第10條第
    1項施用第一級毒品罪加以處罰。職是，本件事證明確，被
    告犯行洵堪認定，應依法論科。
三、核被告所為，係犯毒品危害防制條例第10條第1 項之施用第
    一級毒品罪。被告為施用而持有第一級毒品之低度行為，為
    施用第一級毒品之高度行為所吸收，不另論罪。被告於95年
    間，因施用毒品案件，分別經臺灣高等法院高雄分院以95年
    度上訴字第584號及本院以95年度訴字第2084號判處有期徒
    刑1年1月、4月、1年確定，經本院以96年度聲減字第2047號
    裁定減刑定應執行刑為有期徒刑1年1月確定，又因施用毒品
    案件，經本院以96年度訴字第505號判處有期徒刑9月確定，
    嗣經裁定減刑為有期徒刑4月又15日，上開兩案接續執行，
    於96年11月15日縮短刑期假釋出獄，並於96年12月23日假釋
    期滿未經撤銷而執行完畢，有前開前案紀錄表可按，其於有
    期徒刑執行完畢後，5年以內故意再犯本件法定刑為有期徒
    刑以上之罪，應依刑法第47條第1項論以累犯，並加重其刑
    。爰審酌被告前因施用毒品案件，迭經觀察、勒戒、強制戒
    治及法院科刑判決後，竟再為本件犯行，足見其惡習已深，
    且戒絕毒癮之意志不堅，未能體悟施用毒品對自己、家人造
    成之傷害及社會之負擔，自屬可議；惟念其於犯後坦承犯行
    態度良好及施用毒品本質上係屬戕害自身健康之行為，尚未
    直接危害他人，反社會性程度應屬較低等一切情狀，爰量處
    如主文所示之刑。
四、沒收部分：
    末按查獲之第一、二級毒品及專供製造或施用第一、二級毒
    品之器具，不問屬於犯人與否，均沒收銷燬之，毒品危害防
    制條例第18條第1項前段定有明文。查扣案之白色粉末2包，
    經鑑定結果確係第一級毒品海洛因，業如上述，而包裝袋與
    其上殘留之毒品，已難以分析剝離，從而不問屬於犯人與否
    ，爰依上開規定宣告沒收銷燬之，而鑑驗所耗損之毒品，既
    已滅失，自無庸宣告沒收銷燬，併此敘明。至扣案注射針筒
    22支，為被告所有，預備供施用毒品所用之物，業據被告供
    承在卷，應依刑法第38條第1項第2款規定宣告沒收。
據上論斷，應依刑事訴訟法第273條之1第1項、第299條第1項前
段，毒品危害防制條例第10條第1項、第18條第1項前段，刑法第
11條、第47條第1項、第38條第1項第2款，判決如主文。
本案經檢察官乙○○到庭執行職務。
中    華    民    國    98    年    10    月    15    日
                  刑事第十庭    法  官  李代昌
以上正本證明與原本無異。
如不服本判決應於收受本判決後10日內向本院提出上訴書狀，並
應敘述具體理由，如未敘述上訴理由者，應於上訴期間屆滿後20
日內補提理由書狀於本院（均須按他造當事人之人數附繕本）「
切勿逕送上級法院」。
中    華    民    國    98    年    10    月    15    日
                                書記官  黃振祐
附錄本判決論罪之法條：
毒品危害防制條例第10條
施用第一級毒品者，處6月以上5年以下有期徒刑。


司法院資訊處製作；財團法人民間司法改革基金會備份。
